【裁判字號】    99,交上易,75
【裁判日期】    990430
【裁判案由】    公共危險
【裁判全文】
臺灣高等法院刑事判決                99年度交上易字第75號
上  訴  人
即  被  告  甲○○
上列上訴人因公共危險案件，不服臺灣桃園地方法院98年度審交
易字第395號，中華民國99年1月22日第一審判決（起訴案號：臺
灣桃園地方法院檢察署98年度偵字第16858號），提起上訴，本
院判決如下：
    主  文
上訴駁回。
    事實及理由
一、本案經本院審理結果，認第一審以上訴人即被告甲○○犯刑
    法第185條之3服用酒類不能安全駕駛動力交通工具而駕駛罪
    ，判處有期徒刑4月，如易科罰金，以新臺幣1千元折算1日
    之諭知，核無不當，應予維持，並引用第一審判決書記載之
    事實、證據及理由（如附件）。
二、被告上訴意旨略以：98年7月23日被告在自己經營的店裡工
    作，並無喝酒，被告配合警方調查，並無拒簽酒測單的動作
    ，是警察沒有要求被告於酒測單上簽名，警方提供的監視錄
    影光碟，有二種不同畫面出現，顯然經過剪接手法，酒後生
    理協調平衡檢測記錄卡是影印且不清，勘驗筆錄中被告之簽
    名與被告之筆跡明顯不同，被告為警攔檢查獲後至派出所作
    完酒測，時間僅花10分鐘，其中還喝二次水，作二次酒測，
    令人懷疑酒測值的真偽云云。
三、本院查：
(一)被告酒後騎乘車號BR9-416號重型機車行經桃園縣中壢市○
    ○路791號前時，為當時在山東路上值勤巡邏之員警楊順為
    、葉寶成發現被告騎乘機車蛇行，而立即攔下被告盤查，被
    告全身酒味，腳步不穩，經員警帶回桃園縣政府警察局中壢
    分局大崙派出所製作警詢筆錄，並當場施以酒測，測得呼氣
    酒精濃度為每公升0.92毫克之事實，業據證人即查獲員警楊
    順為、葉寶成於偵查中證述明確，而被告於98年7月23日19
    時許在住處飲用啤酒之事實，復經被告於原審審理時自承不
    諱，並有酒精測定紀錄表、舉發違反道路交通管理事件通知
    單、桃園縣政府警察局汽車駕駛人酒後生理協調平衡檢測紀
    錄卡、刑法第185條之3案件觀察紀錄表各1份及警局監視錄
    影光碟在卷可稽，其辯稱並未飲酒駕車云云，應非可採。
(二)被告雖辯稱：並無拒簽酒精濃度測試單、該酒精濃度測試單
    數值為他人所有，警方提供之監視錄影畫面有經過剪接云云
    。然經本院當庭勘驗被告於警局實施酒測之錄影光碟，結果
    顯示，光碟內共有二個檔案，分別為：
    一、檔案一、影片名稱：0724(1)，畫面說明：被告甲○○
        位於畫面之右上方，因為鏡頭較遠，故人物較小，影片
        內容全程52秒，無聲音。影像畫面與原審99年1月14日
        勘驗結果相同。
    二、檔案二、影片名稱：07242(1)，畫面說明：被告甲○○
        位於畫面之左方，人物較檔案一大，二者之差別，純係
        攝影角度及鏡頭遠近之關係，影片內容全程8分30秒，
        無聲音。影像畫面與原審99年1月14日勘驗結果相同。
    三、原審法院於99年1 月14日審判庭當庭所製作之勘驗筆錄
        （見原審卷第45頁背面），經本院再次當庭勘驗，核與
        被告於警局實施酒測之監視錄影光碟內容大致相同，畫
        面中所有人員動作流暢、自然，形式上觀察，光碟畫面
        無遭剪接、偽造、變造或中斷之情形。
    此有本院99年3月31日勘驗筆錄1份附卷可參（見本院卷第27
    頁背面），查無被告所指光碟內容遭剪接、中斷之情事。復
    觀之原審99年1月14日勘驗筆錄記載：
    一、影片檔案「072411)avi」
        00：59：31：578，員警扶持被告步入警局。
        00：00：18：125，被告第一次喝水。
    二、影片當案「07242(1)avi」
        01：00：18：187，被告第一次喝水(同上)。
        01：00：20：484，員警拿出酒測箱放置於桌面。
        01：00：32：968，員警拿出酒測器。
        01：01：00：890，被告第二次喝水。
        01：02：49至01：02：552：062，員警對被告實施酒測
        （後不知何故，酒測值無法列印出來)。
        01：05：02：062，員警對被告欲實施第二次酒測，而
        將酒測器靠近被告之嘴巴處。
        01：05：05：531，因員警擋住鏡頭，故無法直接見到
        被告呼氣實施酒測之情形。
        01：08：52：281，員警將酒測器上之長條酒測值單撕
        起後拿在左手上。
        01：09：15：296至01：09：37：656，員警將長條酒測
        值單及筆放置於桌面請被告簽名，但被告拒絕簽名。
        01：09：43：734，因被告未於酒測值單上簽名，員警
        乃將酒測值單放置於對面桌上。」
    可知被告於實施酒測前確有飲用過2次水、有實施2次酒測，
    惟實施第1次酒測後因呼氣量不足而未有酒測單，而在實施
    第2次酒測後，員警確請被告於酒測單上簽名，但被告拒絕
    簽名一情，亦有監視影光碟及原審前開勘驗筆錄1份（見原
    審卷第45頁反面）在卷可查。另被告經警實施呼氣酒精濃度
    測試時，因態度極不配合，第一次施測時，吹氣量不足，所
    以沒有數據，讓被告第二次施測，被告吹出0.92毫克數據，
    有當場提示給被告看，被告就採取消極不配合，他家人到現
    場後，被告依然不配合，後來我們對被告作生理平衡表，被
    告是不及格等情，已據證人即員警楊順為、葉寶成於偵訊時
    結證綦詳（見偵查卷第36頁）。況依該光碟內容顯示被告實
    施第2次酒測之時間與酒精濃度則試單上所載之酒測時間相
    吻合均為「01：05」，有前開原審勘驗筆錄、酒精濃度則試
    單各1份存卷足憑（見偵查卷第19頁），再依卷附之桃園縣
    政府警察局酒精濃度測定值列印單登記建檔名冊所示（見偵
    查卷第41至42頁），所提出之酒精濃度測定值列印單均依序
    排列，並無漏號、跳號之情形，而員警楊順為於98年7月24
    日凌晨1時5分左右對被告施以酒測之測定值列印單案號為「
    206」，案號「205」之測定值列印單為98年7月23日8時13
    分所測，「207」之測定值列印單則為98年7月24日8時15分
    所測，均非被告施測之時間，且依前開錄影光碟畫面、勘驗
    筆錄顯示，98年7月24日凌晨1時5分員警楊順為僅對被告1人
    實施酒測。據此，堪信卷附98年7月24日1時5分之酒精濃度
    測試單確係被告接受測試後之單據無訛。從而被告前開所辯
    ，俱與事實不符，不可採信。
(三)按刑法第185條之3所謂「不能安全駕駛」，對於酒精濃度呼
    氣已達每公升0.55毫克或血液濃度達百分之0.11以上，肇事
    率為一般正常人之10倍，認為已達「不能安全駕駛」之標準
    ，此經法務部於88年5月18日以88法檢字第001669號函告週
    知，應為絕對不能安全駕駛動力交通工具。查被告於本件所
    測得之呼氣酒精濃度既為每公升0.92毫克，佐以證人即查獲
    員警楊順為、葉寶成於偵查時具結證稱：其等在山東路上發
    現被告蛇行，攔下被告後，被告站不穩，而且全身酒味，對
    被告施以生理平衡檢測也不合格，被告在警局有多話、語無
    倫次情形等語（見偵查卷第36頁），足見被告當時之判斷能
    力確已嚴重受酒精影響，體能與精神協調均已受損而增加駕
    駛體能困難，並有言語不清、判斷力顯已受損之狀態。另被
    告為警查獲後命其施作五項平衡檢測動作結果，全部不合格
    ，；且依員警楊順為觀察，被告駕駛有蛇行、車身搖擺不定
    ，轉彎半徑過大或過小等駕駛操控力欠佳；車輛行徑偏離常
    軌、時而加速、時而突停；命被告作直線測試、平衡動作，
    被告腳部不穩、手腳部顫抖，並有出入車門困難劃定直線無
    法正常行走、語無倫次、含糊不清、多話、喚不醒泥醉等情
    形，有刑法第185條之3案件測試觀察紀錄表及桃園縣政府警
    察局汽車駕駛人酒後生理協調平衡檢測紀錄卡在卷可稽（見
    偵查卷第20至21頁），足認被告於飲用酒類後，其駕駛能力
    因酒精作用，確不足應付於駕駛交通工具時可能遭遇之各種
    突發狀況，則其駕駛行為對其他用路人自當造成一般之危險
    性，而已達於不能安全駕車狀態，至為灼然。
(四)準此，被告於服用酒類後已達不能安全駕駛交通工具程度而
    仍駕駛之犯行，事證明確，洵堪認定。
四、綜上，原判決認事用法俱無違誤或不當。被告專憑己見，拗
    執已經原審指駁而摒棄不採之辯解，重為事實上之爭辯，並
    據以指摘原判決不當，提起本件上訴，為無理由，應予駁回
    。
據上論斷，應依刑事訴訟法第368條、第373條，判決如主文。
本案經檢察官吳春麗到庭執行職務。
中    華    民    國    99    年    4     月    30    日
                  刑事第十八庭審判長法  官  吳鴻章
                                    法  官  曾淑華
                                    法  官  汪梅芬
以上正本證明與原本無異。
不得上訴。
                                    書記官  劉寶鈴
中    華    民    國    99    年    4     月    30    日
附件：
臺灣桃園地方法院刑事判決           98年度審交易字第395號
公  訴  人  臺灣桃園地方法院檢察署檢察官
被      告  甲○○  男  45歲（民國○○年○○月○○日生）
                    身分證統一編號：Ｚ000000000號
                    住桃園縣大園鄉○○路172號
上列被告因公共危險案件，經檢察官提起公訴（98年度偵字第16
858 號），本院判決如下︰
    主  文
甲○○服用酒類，不能安全駕駛動力交通工具而駕駛，處有期徒
刑肆月，如易科罰金，以新臺幣壹仟元折算壹日。
    事  實
一、緣甲○○前於民國90年間因酒醉駕車之公共危險案件，經本
    院以90年度桃交簡字第1038號判決判處拘役30日，上訴後，
    經本院以90年度交簡上字第83號判決上訴駁回確定，並經易
    科罰金執行完畢（於本案不構成累犯）。詎其仍不知悔改，
    明知服用酒類不能安全駕駛動力交通工具者，不得駕駛，於
    民國98年7 月23日19時許，在其位於桃園縣大園鄉○○路17
    2 號住處內，因飲用啤酒後，已達不能安全駕駛動力交通工
    具之程度，詎仍騎乘牌照號碼為BR9-416 號重型機車上路，
    嗣於98年7 月24日凌晨0 時55分，行經桃園縣中壢市○○路
    79 1號前處時，因有蛇行之異常駕駛行為，為警攔檢查獲，
    隨即於同日凌晨1 時5 分許，測得呼氣中酒精濃度達每公升
    0.92毫克。案經桃園縣政府警察局中壢分局報告臺灣桃園地
    方法院檢察署檢察官偵查後起訴。
    理  由
壹、證據能力部分
一、按被告以外之人於偵查中向檢察官所為之陳述，除顯有不可
    信之情況者外，得為證據，刑事訴訟法第159 條之1 第2 項
    定有明文。因檢察官代表國家偵查犯罪時，原則上均能遵守
    法定程式，且被告以外之人如有具結能力，仍應依法具結，
    以擔保其係據實陳述，故規定「除顯有不可信之情況者外」
    ，得為證據（最高法院93年度臺上字第2397號判決意旨參照
    ）。查證人楊順為、葉寶成既均於偵查中同意具結而為證述
    ，有證人結文可證，依現存證據亦查無顯不可信情況，依上
    說明，證人楊順為、葉寶成於檢察官偵查中所為證述均有證
    據能力。
二、其次，本案認定事實所引用之文書證據，並無證據證明係公
    務員違背法定程式所取得，亦無刑事訴訟法第159 條之4 之
    顯有不可信之情況與不得作為證據之情形。本院斟酌本案卷
    內之證據並非非法取得，亦無證明力明顯過低之情形，且經
    本院於審判期日依法進行證據之調查、辯論，被告於訴訟上
    之程序權即已受保障，故前揭各該證據，均得採為證據，合
    先敘明（被告爭執酒精濃度測試單之證據能力部分，詳後述
    ）。
貳、認定犯罪事實之依據及理由
一、訊據被告甲○○固坦承於前揭時、地有飲用酒類後駕車之事
    實，惟認警方取締查獲過程不合法，辯稱：伊未有騎車蛇行
    之情形，且警察並未拿酒測單給伊簽名、該酒測值為他人所
    有云云，惟查：
(一)被告有於前揭時、地飲用酒類後，騎乘牌照號碼BR9-416 號
    重型機車上路等情，除據被告於本院審理中坦白承認外，復
    有酒精測定紀錄表、桃園縣政府警察局汽車駕駛人酒後生理
    協調平衡檢測紀錄卡、刑法第一百八十五條之三（酒後駕車
    ）案件觀察紀錄表、舉發違反道路交通管理事件通知單、員
    警職務報告、勘驗筆錄等件在卷可稽，堪認屬實，雖被告於
    本院審理中一度改稱飲用酒類之時間並非98年7月23日19時
    許，卻又稱有一名友人時常邀其飲酒，常常每天喝，7月23
    日那天有喝，但不記得是幾點喝等語（見本院99年1月14日
    審理筆錄第5頁），是認被告確於為警查獲之前一日（23日
    ）有飲酒之情形，且依其所述為23日19時應為可採。
(二)至被告後辯稱：伊未有騎車蛇行之情形云云，惟上開事實據
    證人即查獲員警楊順為、葉寶成於檢察官偵查時證述：「當
    日我們共乘一台車執行巡邏勤務，發現被告騎乘一台BR9-46
    1號重型機車行駛在山東路上，發現被告蛇行，於是我們上
    前將被告攔下，被告攔下後站不穩，且全身酒味，所以請被
    告回派出所實施酒測。」等語明確（見偵卷第34至37頁），
    且被告駕駛有蛇行、車身搖擺不定，轉彎半徑過大或過小等
    駕駛操控力欠佳，車輛行徑偏離常軌、時而加速、時而突停
    ，顯然無法安全駕駛，為警查獲後，經警命被告作直線測試
    、平衡動作，被告腳部不穩、手腳部顫抖，並有出入車門困
    難劃定直線無法正常行走、語無倫次、含糊不清、多話、喚
    不醒泥醉等情形，亦有刑法第一百八十五條之三（酒後駕車
    ）案件觀察紀錄表在卷可佐，參酌員警執行公務時，本身即
    受有行政懲處責任之監督，其到庭具結作證，更係以刑事責
    任擔保其證言之真實性，本件舉發員警既均已證述如上，且
    與被告並不相識，彼此間亦無任何嫌隙，當不至甘冒涉犯偽
    證罪之風險，蓄意構陷被告，本院就其前開證言又查無顯著
    瑕疵或與事實不符之處，是其證述應值採信，且上開文書係
    公務員依職權所為，與其責任、信譽攸關，如有錯誤、虛偽
    、公務員可能因此負擔刑事及行政責任，從而其正確性自較
    高，且該等文書係經常處於可受公開檢查之狀態，其真實性
    自屬較高。因此，堪認被告於7月23日酒後騎車至為警查獲
    之時，確有蛇行之異常駕駛行為，其空言否認，無足採取並
    為警查獲。
(三)又被告一再辯稱該酒精濃度測試單為他人所有，有拒絕簽名
    之酒精濃度測試單在卷可稽，惟上開事實經本院當庭勘驗被
    告於警局實施酒測之錄影光碟，結果顯示：被告於實施酒測
    前確有飲用過2次水、有實施2次酒測，惟實施第1次酒測後
    因呼氣量不足而未有酒測單；而在實施第2次酒測後，員警
    確請被告於酒測單上簽名，惟被告拒絕簽名一情，有監視錄
    影光碟、本院99年1月14日審理勘驗筆錄在卷可查，亦與員
    警之職務報告、臺灣桃園地方法院檢察署之勘驗筆錄核屬相
    符，況依該光碟內容顯示被告實施第2次酒測之時間與酒精
    濃度測試單上所載之酒測時間吻合，復經證人即查獲員警楊
    順為、葉寶成於檢察官偵查時證述明確；另依卷附之桃園縣
    政府警察局酒精濃度測定值列印單登記建檔名冊所示，證人
    即查獲員警楊順為警員於98年7月24日凌晨1時5分左右，僅
    有對被告1人實施酒測，而本院又查無積極證據足資證明同
    一時段，證人即查獲員警楊順為尚對其他駕駛人實施酒精濃
    度測試，因此，自足以推認本件98年7月24日1時5分之酒精
    濃度測試單確係被告接受測試後之單據無訛，被告所辯取締
    查獲過程不合法，與事實不符，不可採信。
(四)綜上，被告既確有飲酒後駕車之情形，且為警查獲時確有蛇
    行之異常駕駛行為，又查獲後測得其呼氣中酒精濃度達每公
    升0.92毫克，是認其確有飲用酒類後致不能安全駕駛之情事
    ，本件事證明確，被告上揭犯行足可認定，應依法論科。
二、核被告所為，係犯刑法第185 條之3 服用酒類不能安全駕駛
    動力交通工具而駕駛罪。爰審酌政府經年累月利用各種傳媒
    工具，大力宣導喝酒不開車，開車不喝酒，目的無非欲端正
    酒後駕車之不良風氣，減少酒醉駕車肇事悲劇一再發生，以
    保障社會大眾行車安全，詎被告竟仍置若罔聞，心存僥倖，
    前有如上述之酒駕前科，卻仍不知悔改，再因酒後駕車而犯
    本件公共危險罪，參以其呼氣酒精濃度測定值已達每公升0.
    92公克，超出標準值每公升0.25毫克甚多，仍執意酒醉駕車
    ，嚴重漠視他人行車安全，惡性非輕，再佐以被告犯後否認
    犯行，且多所飾詞狡辯，犯後態度不佳等一切情狀，量處如
    主文所示之刑，並諭知易科罰金之標準，以資懲儆。
據上論斷，應依刑事訴訟法第299 條第1 項前段，刑法第185 條
之3 、第41條第1 項前段，刑法施行法第1 條之1 第1 項，判決
如主文。
本案經檢察官丁俊成到庭執行職務。
中    華    民    國    99    年    1     月    22    日
                刑事庭        法  官  林靜梅
以上正本證明與原本無異。
如不服本判決應於收受判決後10日內向本院提出上訴書狀，並應
敘述具體理由。其未敘述上訴理由者，應於上訴期間屆滿後20日
內向本院補提理由書( 均須按他造當事人之人數附繕本) 「切勿
逕送上級法院」。
                              書記官  施春祝
中    華    民    國    99    年    1     月    22    日
附錄論罪科刑法條：
中華民國刑法第185 條之3
服用毒品、麻醉藥品、酒類或其他相類之物，不能安全駕駛動力
交通工具而駕駛者，處1 年以下有期徒刑、拘役或科或併科15萬
元以下罰金。

司法院資訊處製作；財團法人民間司法改革基金會備份。
